【裁判字號】    88,訴,756
【裁判日期】    890124
【裁判案由】    違反槍砲彈藥刀械管制條例等
【裁判全文】
臺灣嘉義地方法院刑事判決                          八十八年度訴字第七五六號
    公  訴  人  臺灣嘉義地方法院檢察署檢察官
    被      告  乙○○
    指定辯護人  本院公設辯護人  丙○○
右列被告因違反槍砲彈藥刀械管制條例案件，經檢察官提起公訴（民國八十八年度偵
字第六八０九號），本院判決如左：
    主  文
乙○○未經許可，製造可發射子彈具有殺傷力之土造長槍，免刑，扣案之土造長獵槍
壹把、彈殼壹顆、子彈壹顆均沒收；又以加害生命、身體之事，恐嚇他人致生危害於
安全，處拘役伍拾伍日，如易科罰金，以參佰元折算壹日。
    事  實
一、乙○○係居住於嘉義縣阿里山鄉之原住民，於民國（下同）八十七年三月間某日
    ，未經許可，在嘉義縣阿里山鄉樂野村三鄰八九號住處，製造具擊發機構之木質
    槍身加裝金屬槍管而成可發射適用之土造子彈，具有殺傷力之土造長（獵）槍（
    下稱上開獵槍）一把及子彈二顆（其中一顆已發射成為彈殼、另一顆未扣案），
    以供其生活工具打獵山雞、松鼠之用。
二、乙○○與甲○○係兄弟關係，乙○○因氣憤其弟甲○○將其供小孩睡覺之房間弄
    亂，以致其小孩無法睡覺，竟基於以加害生命、身體之事，恐嚇危害安全之犯意
    ，於八十八年十月七日晚上十時二十分許，在其前開住處內，憤而持上開獵槍先
    對空鳴槍一發子彈警告甲○○，於見甲○○回以：你敢對我怎麼樣等語後，竟延
    續其原有之恐嚇犯意，再持上開獵槍裝填一顆子彈（未扣案，公訴人誤植為已遭
    丟棄），因見甲○○此時已逃至屋旁之茶園內躲藏，乙○○並未繼續找尋甲○○
    ，即將其四個小孩帶離該處而轉至他處睡覺，而以此種欲加害生命、身體之事接
    續恐嚇甲○○，致其心生畏懼，致生危害於其安全。嗣經甲○○報警後於同日晚
    間十時三十分許，在乙○○之上開住處將其查獲，並扣得上開被告所製造之獵槍
    一把及被告所有且為供其犯本罪所用之物彈殼一個，因而一併查得上情。
三、案經甲○○訴由嘉義縣警察局竹崎分局報請臺灣嘉義地方法院檢察署檢察官偵查
    起訴。
    理  由
一、右揭事實，違反槍砲彈藥刀械管制條例、及恐嚇之犯行，業據被告乙○○迭於警
    訊、偵查中、本院審理中供承不諱，核與被害人甲○○於警訊、偵查中、本院審
    理中指述之情節相符，且有照片一張暨上開被告所製造之獵槍一把及被告所有且
    為供其犯本罪所用之物彈殼一個扣案可資佐證。又扣案之上開獵槍一把，係土造
    長槍壹枝，經送請內政部警政署刑事警察局鑑定結果，認係由具擊發機構之木質
    槍身加裝金屬槍管而成，無法擊發制式霰彈，但可擊發適用之土（改）造子彈，
    具有殺傷力等情，有該局八十八年十月二十一日刑鑑字第一○七八○六號鑑驗通
    知書一份在卷可稽，而上開獵槍係被告所自行製造且未經申請許可，此亦為被告
    所直承。本件事證已臻明確，被告之犯行洵堪認定。
二、核被告所為，係犯槍砲彈藥刀械管制條例第十一條第一項之未經許可製造可發射
    子彈具有殺傷力之土造長獵槍罪、同條例第十二條第一項之未經許可製造子彈罪
    及刑法第三百零五條之恐嚇危害安全罪。被告未經許可製造完成上開長獵槍後繼
    續加以非法持有之低度行為，應為未經許可製造上開長槍之高度行為所吸收，不
    另論罪。其於前開時、地先後二次舉動接續恐嚇被害人，係以單一之意思接續進
    行，為接續犯，應論以一罪。其以一行為未經許可同時製造上開獵槍及子彈二顆
    ，係同時觸犯有槍砲彈藥刀械管制條例第十一條第一項及第十二條第一項二罪名
    ，為想像競合犯，應依刑法第五十五條規定，從一較重之槍砲彈藥刀械管制條例
    第十一條第一項之未經許可製造可發射子彈具有殺傷力之土造長獵槍罪處斷。又
    其所犯槍砲彈藥刀械管制條例第十一條第一項及刑法第三百零五條二罪間，犯意
    各別，罪名及構成要件互異，應分論併罰。末查被告為原住民，其未經許可自製
    上開獵槍供作其生活工具打獵之用，行為實堪憫恕，及公訴人之所請，應依槍砲
    彈藥刀械管制條例第二十條第一項之規定，不適用前一條之規定，並就被告上開
    未經許可，製造土造長獵槍、子彈之犯行，諭知免刑之判決。又就被告恐嚇部分
    之犯行，爰審酌被告犯罪之動機（僅因兄弟間房間被弄亂細故）、目的、手段，
    犯罪時所受之刺激及其品性、生活狀況、智識程度、犯罪所生之損害（僅其弟遭
    恐嚇心生畏懼而已，此外並無其他損害），及犯罪後態度坦承不諱等一切情狀，
    量處如主文所示之刑，並諭知易科罰金之折算標準，以示懲儆。
三、至扣案之上開長（獵）槍一把、及未扣案之第二顆子彈，（公訴人誤植為該子彈
    已遭丟棄），在有證據證明其滅失之前，因均屬違禁物，應併依法宣告沒收；而
    扣案之彈殼一個並非違禁物，然為被告所有且為供其犯本罪所用之物，業據被告
    供明在卷，併應依刑法第三十八條第一項第二款之規定，依法宣告沒收。
據上論斷，應依刑事訴訟法第二百九十九條第一項，槍砲彈藥刀械管制條例第十一條
第一項、第十二條第一項、第二十條第一項，刑法第十一條前段、第五十五條、第三
百零五條、第四十一條、第三十八條第一項第一款、第二款、第三十九條、罰金罰鍰
提高標準條例第二條，判決如主文。
本案經檢察官廖家陽到庭執行職務
中      華      民      國    八十九    年      一      月    二十四    日
                            臺灣嘉義地方法院刑事第三庭
                                法  官    莊  俊  華
右為正本，係照原本作成，證明與原本無異。
如不服本判決，應於送達後十日內，向本院提出上訴狀。
中      華      民      國    八十九    年      一      月    二十六    日
                                書記官    張  振  崑
附錄法條：
槍砲彈藥刀械管制條例第十一條第一項
未經許可，製造、販賣或運輸第四條第一款所稱其他可發射金屬或子彈具有殺傷力之
各式槍砲者，處五年以上有期徒刑，併科新台幣一千萬元以下罰金。
槍砲彈藥刀械管制條例第十二條第一項
未經許可，製造、販賣或運輸子彈者，處一年以上七年以下有期徒刑，併科新台幣五
百萬元以下罰金。
刑法第三百零五條
以加害生命、身體、自由、名譽、財產之事，恐嚇他人致生危害於安全者，處二年以
下有期徒刑、拘役或三百元以下罰金。


司法院資訊處製作；財團法人民間司法改革基金會備份。
